福建金門地方法院刑事附帶民事訴訟判決
111年度城簡附民字第24號
原    告    蔡宗翰
被    告    陳劭瑜
上列被告因妨害名譽案件(本院111年度城簡字第98號)，經原告
提起刑事附帶民事訴訟，請求損害賠償，本院於民國111年11月1
5日言詞辯論終結，判決如下：
    主      文
被告應給付原告新臺幣80,000元，及自民國111年10月25日起至
清償日止，按週年利率5％計算之利息。
原告其餘之訴駁回。
本判決得假執行，但被告如以新臺幣80,000元為原告預供擔保後
，得免為假執行。
原告其餘假執行之聲請駁回。
    事實及理由
一、原告主張：被告在民國111年3月間，在金門縣警察局金城分
    局臉書專頁之防毒宣導影片下留言：「蔡宗翰  陳坤德  黄
    柏翰  警界三傻  注意囉  換我發球  我希望敵人不要太弱
      我一個人對付你們三個」等語，供不特定人士瀏覽觀看，
    經原告訴請偵辦，福建金門地方檢察署檢察官業已作成111
    年度偵字第568號聲請簡易判決處刑書，然被告迄今仍未將
    所貼文章刪除。被告前開行為致原告名譽受損，造成原告所
    服務之單位長官、同事指責及誤解，身心受創至鉅，爰依刑
    事訴訟法第487條、民法第184條第1項前段、第195條第1項
    前段規定，起訴請求被告賠償原告新臺幣（下同）105,000
    之精神慰撫金等語，並聲明：㈠被告應給付原告105,000元，
    及自起訴狀繕本送達翌日起至清償日止，按週年利率5％計算
    之利息；㈡願供擔保請准宣告假執行。
二、被告則以：被告沒有妨害名譽之主觀意思，傻是一般人的習
    慣用語、原告請求的精神慰撫金過高等語，並聲明：原告之
    訴駁回。
三、本院得心證之理由：
  ㈠因故意或過失，不法侵害他人之權利者，負損害賠償責任，
    民法第184條第1項前段定有明文。
  ㈡查於被告111年3月2日13時24分，在臺北市萬華區某處，以網
    咖之電腦連線網際網路後登入通訊軟體Facebook（臉書），
    以帳號名稱「陳小鱷」，在不特定多數人可公開瀏覽之金門
    縣警察局金城分局臉書專頁之防毒宣導影片下留言：「蔡宗
    翰  陳坤德  黄柏翰  警界三傻  注意囉  換我發球  我希
    望敵人不要太弱  我一個人對付你們三個」等節，為兩造所
    不爭執(見本院卷第46頁)，此部分事實自堪認定。而被告對
    於原告之請求，以前開情辭置辯，是本件應審酌之重點厥為
    ：⒈被告所為前開行為，是否該當故意不法損害他人名譽權?
    ⒉本案之精神慰撫金數額應如何量定?茲分述如下：
　⒈原告得依照民法第184條第1項對被告為請求：
　⑴被告確有於前開時間、地點，張貼或寄送上開文字，且指名
    道姓，明確寫出原告之名字，顯見被告之犯意堅決，確實係
    為公然侮辱原告方為前開言詞。而「傻」字雖常見於社會生
    活中，但其本身帶有愚笨、蠢鈍等負面意涵，雖親朋好友間
    或可能以此等言論相互玩笑、彼此調侃，但兩造非親非故，
    被告在前開地點張貼文章，指稱原告為「警界三傻」中之一
    員，當有辱罵原告於警界辦事不力、智商及能力低下等意涵
    ，屬貶低原告人格而足使人難堪之言語，而此種負面內容能
    輕易為社會一般具有健全通念之人所為認知，加上被告知曉
    原告身為警員，仍在金門縣警察局金城分局臉書專頁公開張
    貼前開文字，使不特定人能共見共聞及廣為散布，足使原告
    在精神上、心理上感受到難堪，更使見聞被告所張貼之上開
    字句之人，對原告在社會上之人格及地位，產生貶損之評價
    ，足以減損原告之人格尊嚴與社會評價，而造成原告名譽上
    之損害甚明。是本件被告有故意不法侵害原告之名譽甚明，
    原告依照民法第184條第1項前段向被告請求損害賠償，自屬
    有據。
　⑵被告雖以前揭情辭置辯，然原告所張貼之文字能貶損原告之
    名譽業如前述。此外，原告雖稱其並無妨害名譽的主觀意思
    ，但前開被告張貼之文字，其用語直接、簡單，所表達之謾
    罵、貶損之意明顯，能透過上開文字之字面輕易對讀者傳達
    原告之負面評價，且此等貶損意涵應為具備正常智識之一般
    人所能輕易瞭解者，而被告於行為時已年滿33歲，並於警詢
    中自陳其教育程度為大學畢業、職業為商(見警卷第5頁)，
    當具備正常之智識水準，對於其所張貼文章帶有明顯、濃厚
    之貶損意涵等節，自能輕易知曉，被告仍將前開文字張貼於
    網路，使該等文字公然展現於不特定之第三人面前，被告當
    對其公然侮辱行為具備認知及意欲，而有公然侮辱之故意。
    被告辯稱其僅係發洩情緒、不具公然侮辱犯意等語，自無從
    憑採。原告自得依照民法第184條第1項前段之規定，對被告
    請求損害賠償。
　⒊精神慰撫金105,000元之請求，於80,000元之範圍內為有理由
    ，應予准許，超過之部分則屬無據：
　⑴慰藉金之賠償須以人格權遭遇侵害，使精神上受有痛苦為必
    要，其核給之標準固與財產上損害之計算不同，然非不可斟
    酌雙方身分、經濟資力、與加害程度，及其他各種情形核定
    相當之數額，最高法院51年台上字第223號判例意旨參照。
　⑵本件被告因心有不滿，不思以正常、合法之管道排解情緒，
    反在網路上張貼前開文字之方式對原告為公然侮辱行為，足
    以貶損原告之名譽，身心受有不適或痛苦，當可想見，是原
    告請求被告給付精神慰撫金應屬有據。
　⑶審酌被告故意在金門縣警察局金城分局之臉書粉絲專頁中張
    貼文章，使任何利用網路之不特定人均可輕易瀏覽前開文字
    ，其文字遭到任何第三人閱覽之可能性極高、傳播力極強，
    且張貼處所與原告之職務範圍緊密相關，更將對原告之名譽
    產生直接、密切之影響，並直接涉及原告工作領域、正常執
    行業務，而原告為警員，此業據原告於警詢中陳述明確(見
    警卷第16頁)，具有對外維持秩序、行使公權力之職務，而
    被告在文字間更提及：希望敵人不要太弱、一個人對付你們
    三個等語，態度囂張、叫囂及挑釁之意甚為明顯，被告任意
    對執掌公權力之警員為公然侮辱、挑釁，此也係直接公然挑
    戰原告於行使員警職務時所表彰之公權力。以及被告前開言
    論留存在臉書頁面中30週以上，此有原告提出臉書之畫面截
    圖在卷可參(見本院卷第15頁)，足見其留存時間甚長，以未
    見被告有主動刪除或撤下前開文張。而就此被告雖稱警察局
    有權限刪除等語，但前開文章乃被告之行為所造成，而金門
    縣警察局金城分局本無義務為被告消滅其犯罪行為所產生之
    結果，而被告為張貼者，本身當有刪除文章、避免損害發生
    之權限，被告卻任由文章留存，損害擴大，此一損害擴大之
    結果當能歸責於被告。
　⑷並參酌原告於於110年間所得收入，名下有房屋1筆、土地1筆
    、汽車1輛、投資2筆等財產(詳見本院禁閱卷)，以及其自陳
    智識程度為大專畢業、目前擔任警員、小康、已婚、育有2
    女、無須扶養他人之智識程度及家庭經濟情況；被告於110
    年間之所得收入，名下有田賦1筆、投資59筆等財產(詳見本
    院禁閱卷)，以及其自陳負債、還在找工作沒收入、大學畢
    業之智識程度、未婚、須扶養父母之家庭經濟情況等情，認
    原告請求精神慰撫金8萬元為適當，應予准許。超過之部分
    則屬無據，應予駁回。
　⒋本件被告經原告請求給付上開金額而未為給付，原告自得依
    法請求加付法定遲延利息。本件起訴狀繕本於111年10月24
    日送達被告，此有送達證書在卷可參(見本院卷第27頁)，於
    同日生送達效力，原告請求被告自111年10月25日起至清償
    日止按週年利率5％計算之利息，即屬合法。
四、綜上所述，原告本於民法第184條第1項前段、第195條第1項
    前段之法律關係，請求被告給付8萬元，及自111年10月25日
    起至清償日止按週年利率5％計算之利息為有理由，應予准許
    。超過之部分則屬無據，應予駁回。
五、就假執行之部分，於附帶民事訴訟程序中準用民事訴訟法，
    刑事訴訟法第491條第10款定有明文。本件原告勝訴部分，
    係就民事訴訟法第427條第1項訴訟適用簡易程序所為被告敗
    訴之判決，依同法第389條第1項第3款之規定，應依職權宣
    告假執行，並依同法第392條第2項規定，依職權宣告被告如
    預供擔保後，得免為假執行。至於原告敗訴部分，假執行之
    聲請失所附麗，應一併駁回之。
六、本件事證已臻明確，兩造其餘主張攻擊防禦方法及所提之證
    據，經核與判決結果不生影響，爰不逐一論述，附此敘明。
七、原告提起本件刑事附帶民事訴訟，依刑事訴訟法第504條第2
    項規定，免繳納裁判費，其於審理期間，亦未滋生其他訴訟
    必要費用，並無訴訟費用負擔問題，附此敘明。
中    華    民    國   111    年    11    月    29    日
                  福建金門地方法院金城簡易庭
                              法  官  蔡旻穎
以上正本證明與原本無異。
如對於本判決不服，非對刑事判決有上訴時不得上訴，並應於送
達後20日內，向本院提出上訴狀（應附繕本），上訴於福建高等
法院金門分院。
中　　華　　民　　國　　111 　年　　11　　月　　29　　日
                              書記官  周麗珍